臺灣高等法院刑事判決
上　訴　人
即　被　告　乙○○
選任辯護人　黃達元律師
上列上訴人因誣告等案件，不服臺灣板橋地方法院87年訴字第11
46號，中華民國88年10月19日第一審判決（起訴案號：臺灣板橋
地方法院檢察署86年度偵字第964 號），提起上訴，經判決後，
由最高法院第二次發回更審，本院判決如下：
    主  文
原判決撤銷。
乙○○公務員假借職務上之機會，共同意圖他人受流氓處分，向
該管公務員誣告，處有期徒刑壹年。
    事  實
一、乙○○前任職臺北縣警察局新莊分局（下稱新莊分局）刑事
    組，擔任刑事偵查員之工作，為依據法令從事公務之人員（
    現停職中），民國（下同）83年間，因其父陳洪昌出租房屋
    予戊○○之姐戴麗金經營冰果室，嗣因隔鄰嘉新建設股份有
    限公司（下稱嘉新公司）工地泥漿倒灌該冰果室，乙○○與
    戴麗金之男友兼合夥人之丙○○就上揭事故之理賠金、房租
    及遷讓等問題發生爭執，適乙○○不知情之友人己○○與戊○○同處辦公，知曉戊○○對於丙○○亦有不滿，乙○○得
    知此情後，乃意圖使丙○○受流氓處分，並與戊○○基於共
    同使丙○○受流氓處分之犯意聯絡（戊○○經本院90年上更
    (一)字第1050號案件判處有期徒刑五月，現上訴最高法院審理
    中），計劃以戊○○擔任秘密證人之方式，至乙○○任職之
    新莊分局指證丙○○為流氓，並由不知情之警員丁○○製作
    內容不實之警訊筆錄，提報丙○○為流氓。乙○○先通知己○○，再由己○○轉告戊○○至新莊分局，戊○○即於83年
    6 月1 日至新莊分局，以「祕密證人Ａ１」之身分，誣指丙○○而稱：「我的朋友戊○○就曾經被綽號阿鎮之丙○○恐
    嚇及毆打過，我朋友戊○○與丙○○並不認識，但丙○○不
    知從何處得知消息知道戊○○得到一筆新台幣（下同）一千
    萬元之遺產，且知道戊○○忠厚老實，可以欺負，就主動找
    他恐嚇，丙○○於80年5 月中旬，向戊○○表示他最近生活
    很好，可是兄弟在受苦，要戊○○拿出金錢給他開店做生意
    ，需要一百萬元，當時，戊○○不願意，丙○○即恐嚇說如
    不交付一百萬元，就要對他及他的家人不利，過幾天後再度
    找戊○○要他付錢，但戊○○仍不願交付，丙○○即夥同兩
    名不良份子予以毆打並警告下次再不交付就要殺他全家，因
    戊○○懼怕於丙○○之淫威，只好付給丙○○一百萬元以求
    平安，丙○○向戊○○表示，戴某有大筆遺產，應拿錢出來
    供兄弟開店生活，而且在80年5 月底至82年12月中，連續恐
    嚇金錢三萬至五萬，前後大約五、六次，戊○○都有交付，
    交付的地點都不固定」等流氓情節，而誣告丙○○。丁○○
    製作警訊筆錄後，循提報流氓作業程序提報丙○○為流氓，
    於83年6 月16日將丙○○移送台灣板橋地方法院治安法庭審
    理。戊○○復接續同一誣告之犯意，以秘密證人Ａ１之身分
    ，於同年6 月22日，在臺灣板橋地方法院刑事第十二法庭，
    具結佯稱：「我是主動向警方檢舉，於80年5 月12日，他（
    丙○○）夥同另二人至永和市○○路，向被害人要求一百萬
    元投資，當時被害人並沒給錢，他即毆打被害人，並揚言下
    次來時就要給錢，過了一星期後，他即來向被害人拿一百萬
    元現金，此後他常以需現金週轉為藉口，而陸陸續續向被害
    人拿了五、六十萬元」。該案經臺灣板橋地方法院調查後，
    以83年度感更字第26號裁定丙○○不付感訓處分確定。
二、案經丙○○告訴，由臺灣板橋地方法院檢察署檢察官偵查起
    訴。
    理  由
一、上訴人即被告乙○○對於當時擔任新莊分局刑事組偵查員，
    其父出租房屋予戊○○之姐戴麗金，因租賃房屋之相關問題
    ，其父曾與戴麗金訴訟之事坦承不諱，惟矢口否認有何共同
    或教唆戊○○誣告丙○○之犯行，辯稱：丙○○之流氓感訓
    案件並非伊所提報，伊並未指示戊○○前往新莊分局以祕密
    證人身份指證丙○○為流氓，戊○○於警局製作筆錄時，伊
    並未在場，亦未於戊○○作完筆錄時或之後，向戊○○表示
    有事伊會處理，案發時伊與戊○○並不相識，與本案並無關
    係云云。
二、經查：
  (一)戊○○於事實欄所載時間以祕密證人Ａ１身分至新莊分局及
    臺灣板橋地方法院治安法庭指證丙○○有流氓行為等情，業
    據戊○○自承在卷（見偵查卷第163 頁反面），並經本院調
    閱前開感訓案卷核閱無訛，且有前開筆錄影本附卷可憑。
  (二)前述戊○○指證丙○○有事實欄所載之流氓行為係屬虛偽，
    業據告訴人丙○○指訴：祕密證人Ａ１即係戊○○，戊○○
    於感訓案件所指並非事實。且戊○○於偵查中亦坦承：「（
    你作證之事實，是否親身體驗過？）無。」、「（既然沒有
    ，那作證之事實，是依據什麼？）我向警方說是我姐姐戴麗
    金如何如何，但警方說這樣不行，警方另外寫一份誇大之事
    ，由一位不知名之警員叫我簽名，．．．。」、「（除了黃
    某欺侮你姐姐之事實外，另做何不實之證）丙○○押人之之
    部分，是不實在的，但我做了證。」、「（既然你並不知黃
    某有押人，為何如此說？）那是警方寫的，叫我如此說。」
    、「．．．當初向警方陳述之事實與警方所寫的不一樣。」
    等語（見偵查卷第164 頁、第165 頁）。核與證人即戊○○
    之姐戴麗金於臺灣板橋地方法院法院審理戴連偽證案件調查
    時證稱：「我弟弟和丙○○只見過一、二次面，他們二人並
    不熟，也沒有正面衝突，二人並未吵過架，後來我弟弟並沒
    有告訴我說他去指證丙○○是流氓．．．，但是丙○○並沒
    有直接對我弟弟勒索，黃只對我要錢，我再向我弟弟要錢．
    ．．」等語相符，（見臺灣板橋地方法院法院87年訴字1673
    號戊○○偽證案件87年12月4 日訊問筆錄，附於原審卷第16
    30頁反面）。足見告訴人丙○○並未對戊○○有何毆打或恐
    嚇之行為，戊○○指證丙○○有事實欄所載之流氓行為，自
    係虛偽不實。
　(三)被告在83年度感更字第26號丙○○感訓案件中以證人
    稱：伊父親自82年10月起將房子出租給戴麗金，而戴女是丙○○的朋友，他們二人在此房子經營泰國浴，積欠有五、六
    十萬元之租金，只繳了一期租金，因此有打民事官司，而上
    開房屋因丙○○加了一條很粗的管子，牆壁有裂開，泥漿才
    會由縫隙流入，丙○○還跑到工地與工人談賠償事宜，要對
    方賠十六萬元，丙○○並稱因此停業，其實丙○○早在11月
    左右就被公告勒令停業，警察還有去站崗，伊並沒有去檢舉
    丙○○經營泰國浴，房屋本來就是伊父親的，請求權應該是
    我們的等語（見83年度感更字第26號感訓卷第35頁反面至第
    36頁，附於原審卷第242 頁、第243 頁）。祕密證人Ａ２亦
    在上開感訓案件中證稱：伊跟永和分局不算是正式的報案，
    是跟他們組長談，但永和方面的警方不解決，乙○○一直要
    丙○○搬家，丙○○說要向我們公司拿到錢才願意搬走，但
    並沒有拿到錢。他們有提報流氓，問伊要不要作證，在伊與
    乙○○父親的民事訴訟中，伊有要求法官傳丙○○出庭，伊
    本意是出五十萬元做為給丙○○和房東的賠償，他們二人如
    何分這些錢，伊不清楚等語（見83年度感更字第26號感訓卷
    第48八頁，附於原審卷第245 頁、第246 頁）。而證人戴麗
    金在前開感訓案件中亦證稱：伊與丙○○合夥經營碧庭咖啡
    廳，後來因生意不好，才改裝泰國浴，改名為彩虹冰果室，
    於82年10月間，因隔壁醫院改建大樓，承包的嘉新公司發生
    二次泥漿灌入店裡之情形，第一次賠三千元，第二次比較嚴
    重，乙○○有找鑑定及保險公司來鑑定損害，後來嘉新公司
    有請法律顧問來，請伊開出賠償金額，在發生泥漿灌入事件
    後，伊就沒有付租金，乙○○有答應伊與嘉新公司談賠償後
    再搬走，但後來乙○○反悔，就一直逼伊搬家要取回房子，
    於83年1 月又叫人把店裡的東西搬出去，整個過程都是由乙○○出面處理（見83年度感更字第26號感訓卷第40頁至第42
    頁）。且告訴人丙○○在本案偵查中亦指稱：伊是與戴麗金
    合夥向乙○○的父親陳洪昌承租房屋開設冰果店，後因隔鄰
    嘉新公司在工地灌漿，不慎毀損冰果店的裝璜，伊與戴麗金
    向嘉新公司請求賠償，詎乙○○父子堅持渠等為屋主，才有
    權請求賠償，而與伊及戴麗金發生爭執，嘉新公司為此以存
    證信函要求伊與戴麗金參加民事訴訟（乙○○之父陳洪昌訴
    請嘉新公司賠償案件）以明真相，伊原希望於83年6 月17日
    出庭參與訴訟，詎乙○○任職之新莊分局竟於83年6 月16日
    以伊遭人檢舉為流氓為由將伊羈押等語。綜合以上事證，足
    認被告確因其父陳洪昌出租房屋予戴麗金經營冰果室，因隔
    鄰嘉新公司工地之泥漿倒灌該冰果室，而與戴麗金之合夥人
    即告訴人丙○○就上揭事故之理賠金、房租及遷讓等問題發
    生爭執，對於告訴人丙○○心生不滿。丙○○欲參加訴訟，
    但卻於當日被新莊分局提報為流氓。則告訴人丙○○認因被
    告對伊不滿，誣指伊為流氓，並非無的放矢。
　(四)被告因對丙○○不悅，由友人己○○處得知戊○○對丙○○
    亦有不滿，乃意圖使丙○○受流氓處分，被告計劃由戊○○
    擔任秘密證人之方式，由被告通知己○○轉告戊○○至被告
    任職之新莊分局指證丙○○為流氓，由不知情之丁○○製作
    內容不實之警訊筆錄，被告與戊○○有犯意聯絡及行為分擔
    等情，有下列卷證資料可憑：
  (1)戊○○於偵查中坦承：「（是誰找你做證人？）乙○○之朋
    友，也是我的朋友己○○。」、「（羅某為何找你做證？）
    是乙○○認識羅某，因我姐戴麗金向乙○○之母租房子，乙○○來找我說丙○○怎樣。」、「．．．警方另外寫了一份
    誇大之事，由一位不知名之警員叫我簽名，只知是乙○○之
    同事，我當時很後悔，並有問乙○○，我說是偽證要怎麼辦
    ，陳某說不會有事，有事他會幫我處理。」、「（你發現你
    向警方陳述之事實，與警方紀錄不一時，有無當場向警方紀
    錄人員反應？）我事後有向乙○○講過。」、「（乙○○如
    何說？）有什麼他會幫我處理。」等語（見偵查卷第163 頁
    反面、第164 頁、第165 頁反面）。戊○○前開陳述可能入
    己於罪，與切身利益有關，苟非戊○○與被告共謀，由戊○○於警訊誣指丙○○為流氓，則戊○○殊無可能於事後配合
    告訴人丙○○之說詞，故為上開不利於己供述。且戊○○及
    丙○○之住居所，平日活動範圍及發生糾紛之房屋承租處，
    均在永和市，並非新莊分局轄區，若戊○○確遭丙○○施以
    流氓行為，何以不至轄區永和分局報案，卻至被告任職之新
    莊分局檢舉丙○○？而被告於案發時係新莊分局之刑事組偵
    查員，業經其自承在卷，並有被告之人事資料在卷可憑，其
    家人出租房屋予戊○○之姐戴麗金，因故產生糾紛，而戴麗
    金之男友兼合夥人丙○○即本件遭誣指為流氓之人，再加上
    被告之友人己○○與戊○○在同一處辦公，被告因己○○之
    轉述，而得知戊○○與丙○○亦有恩怨，綜合以上各點，自
    能合理推認戊○○之所以捨轄區分局，改至被告任職之新莊
    分局，以祕密證人
    合。再者，戊○○於偵查中並坦承曾與被告討論其證述之內
    容不實，是否涉犯偽證罪，被告並表示有事其會幫忙處理等
    情，前已敘明，益見被告對於戊○○至新莊分局以祕密證人
    事前與戊○○共謀，否則戊○○為何會害怕偽證之刑責，並
    問被告如何處理？且被告身為警察人員，於他人詢問筆錄不
    實之刑責時，理應告以應據實陳述，而非表示有事可代為處
    理，亦足認被告與戊○○事前共謀誣告丙○○。戊○○嗣後
    雖改稱：伊不認識被告，因曾向己○○談過丙○○脅迫伊姊
    姊之事，而己○○與乙○○是朋友，所以乙○○的同事丁○○去板橋辦公室找伊，問伊要不要去就該案作證，另伊所稱
    誇大事係指有些事不是發生在伊身上，伊係聽姐姐說過，伊
    去作證之前並不知道是要提報丙○○為流氓，伊與乙○○並
    不太認識，只是見面會點頭打招呼而已，且就究竟何人要伊
    去做證一節，供述並不十分一致，而翻異前詞。因本案涉及
    戊○○是否為誣告罪之共犯，戊○○於偵查中係以證人身分
    出庭，較未衡量利益得失，其當時所供，應較可信，嗣案經
    起訴，戊○○有可能以共犯論處，即語多迴護，避重就輕，
    是其嗣後翻異之詞，應係避免己身罹於刑責，兼為迴護被告
    之說詞，自不足採。況且戊○○於本院審理時亦稱，「乙○○有透過己○○找我」、（證人己○○亦承認，被告經由伊
    通知戊○○至新莊分局，詳如後述）「筆錄上面有提到丙○○恐嚇我，叫我交出壹佰萬，但實際上沒有這回事」，足認
    係被告經由己○○通知戊○○出面至被告任職之新莊分局誣
    指丙○○為流氓。
  (2)證人戴麗金於偵查中亦證稱：「（戊○○是否有出面指證丙○○流氓？）是乙○○透過一位羅先生（即指己○○）找我
    弟弟戊○○指證丙○○，當祕密證人。」（見偵查卷第113
    頁）。核與戊○○前揭於偵查中所言之情況大致相符，復與
    告訴人丙○○於偵查中指訴：「（證人Ａ１為何如此做？）
    是乙○○去找一位羅代書」（見偵查卷第46頁反面）等情，
    亦屬相符。
  (3)證人即被告友人己○○於原審證稱：戊○○曾告知在中和開
    了一家店，後來被人頂了，但未拿到錢，伊有跟被告提過此
    事，但被告表示非其轄區，管不了該事，半年後，被告打電
    話問，戊○○之事是否要繼續處理，戊○○表示要繼續處理
    ，之後警察即到伊店裡要戊○○去做筆錄等語（見原審卷第
    99 頁）。 依己○○所供，戊○○向己○○訴說之事，係戊○○頂讓投資商店，但未取得頂讓款項之事，並未提及戊○○有遭丙○○恐嚇或毆打之事。證人己○○起先轉告被告此
    事時，被告尚且稱非其轄區無法受理，何以被告於其後再主
    動聯絡是否追究此事，其動機不能無疑。衡諸，證人己○○
    與被告係多年友人，與被告並無怨隙，自無誣指被告之理，
    己○○供稱，被告主動以電話探詢戊○○是否追究丙○○一
    節，應屬可採。是被告一再辯稱與丙○○感訓事件無關，自
    難令人置信。
  (4)證人即丙○○感訓案件之承辦人之一警員甲○○於戊○○偽
    證案件偵查中證稱：祕密證人Ａ１的筆錄是由警員丁○○製
    作的，該案中乙○○雖沒有動筆，但有在旁，是乙○○提供
    資料給警方提報流氓等語（見87年度偵字第10834 號卷第12
    頁至14頁，附於原審卷第157 頁反面、第158 頁）。證人甲○○係丙○○感訓案件之承辦人之一，其就感訓相關資料由
    何人提供之證詞：「被告提供相關之資料」，自可採信。且
    丙○○及戊○○均住在永和，本件戊○○所指之流氓行為亦
    發生在永和，乃竟由新莊分局辦理此件流氓案件，足見本案
    係被告主導，利用職務之便，由被告通知己○○轉告戊○○
    至被告任職之新莊分局檢舉丙○○，再由丁○○製作不實內
    容之筆錄提報丙○○為流氓。被告辯稱其與丙○○感訓案件
    無關，係卸責之詞，無可採信。至於證人甲○○雖曾提及被
    告係丁○○之小隊長等語，核與證人即新莊分局刑事組長林
    忠義證稱：被告於案發時係借調而來之巡佐，擔任內勤，非
    丁○○或甲○○之小隊長等語，惟被告確於案發後約一年調
    任刑事小隊長，此為被告所自承，而證人甲○○所證被告係
    小隊長之證詞，係於被告調任小隊長後之87年間所證（見原
    審卷第157 頁），是證人甲○○就此部分有可能因記憶重疊
    或記憶錯誤而為陳述，此部分證詞縱有不可採之處，但就證
    人甲○○其餘因偵辦丙○○感訓事件所經歷之事所為證詞，
    自亦難認係屬不實，而全然不可採。又甲○○於83年度感更
    字第26號丙○○之感訓案件中亦證稱：聽乙○○談過此事，
    我們才去找證人查證，其也不清楚乙○○如何被害，只知道
    丙○○向乙○○的父親租房子，開色情按摩院，房租都不繳
    ，其係到附近查訪到被害人等語（見原審法院83年度感更字
    第26號感訓卷第27頁至28頁，附於原審卷第240 頁）。甲○○所稱，乙○○係被害人，應係指乙○○父親房子糾紛之事
    ，並非指被告係本案之被害人，亦不能依甲○○供稱乙○○
    係被害人之證言為有利被告之認定。
  (5)證人林呈志於丙○○感訓案件調查時及本案偵查中證稱：其
    是丙○○○○○路咖啡店的員工，在丙○○被抓當晚有趕到
    新莊分局刑事組，刑事組的人叫伊在門口等，隔了約半小時
    ，乙○○出來跟伊說，你們租房子不付房租，是不是流氓，
    要伊不要管丙○○的事，不然下一位就要抓伊，並說還有一
    支黑星手槍現在還找不到人，意思是要栽贓給伊，要伊向員
    工說不要再上班等語（見偵卷第113 頁反面至第114 頁；83
    年感更字第26號感訓卷第67頁，附於原審卷第249 頁），證
    人林呈志前後所供屬一致，其於案發當時曾至警局關心，而
    與被告有所接觸，並無證據證明其所言有何匿飾增減，堪予
    採信。是丙○○為警以流氓案件移送時，被告曾出面與前往
    關心之丙○○員工接觸，益見其確有涉入丙○○被提報流氓
    案件。
  (五)新莊分局負責承辦丙○○感訓案件之警員丁○○於原審雖證
    稱：其於己○○辦公室聽見戊○○與己○○聊天，提及被害
    經過，嗣戊○○就主動至警局找其做筆錄，筆錄內容均依戊○○所述記載，其製作筆錄時被告「應該」不在場，當初並
    非聽到被告與丙○○發生爭執才提報告訴人為流氓，詳細之
    情形，因時間經過太久，已記不清楚等語 (見原審卷第21頁
    反面、第22頁、第24頁反面、第120 頁反面、第121 頁）。
    雖丁○○之證言顯示被告與丙○○感訓案件無關。惟丁○○
    於83年度感更字第26號案件調查時卻證稱：有關丙○○感訓
    案件之資料，部分聽乙○○說過，其他自己搜證等語（見前
    開感訓案件83年10月20日調查筆錄，附於本院更(一)卷第24 2
    頁）。與其於原審所證並不一致，亦與甲○○警員證述之情
    節不符。本院衡諸，不知情之丁○○所製作之戊○○警訊筆
    錄內容因係屬虛偽，丁○○嗣後也為免自涉刑責，就此警訊
    筆錄之製作過程，語多避就，但尚難依其證詞，而為被告有
    利之認定。雖戊○○於本院審理時證稱，「我作筆錄的時候
    都是針對我姐姐被害經過而為陳述，但是警方說不要這樣寫
    ，否則會被丙○○認出我這個秘密證人的身分，所以叫我直
    接當被害人，所以才會在筆錄上記載我是直接被害人。」其
    意似指丁○○亦知情。惟警方於偵辦流氓案件時，因顧慮被
    害人身分曝光，率多將被害人當成秘密證人製作筆錄，此為
    本院辦理流氓案件所知悉之事，丁○○於製作警訊筆錄時，
    以被害人戊○○為秘密證人，再以證人之口吻製作警訊筆錄
    ，顯係為避免曝光證人之身分，尚難認定警員丁○○知情戊○○之證詞為不實，並故為不實之登載。
  (六)綜上所述，丙○○所指：被告挾怨唆使戊○○提報伊為流氓
    一節，並非無據，且臺灣板橋地方法院治安法庭經調查後，
    發現無其他證據足認丙○○有前開流氓非行，而諭知不付感
    訓處分，亦有該院83年度感更字第26號裁定附卷可稽，戊○○亦因與被告共同意圖告訴人受流氓處分，而誣告告訴人，
    經本院另案判決有罪（尚未確定），有本院88年度上訴字第
    886 號、90年度上更(一)字第1050號判決書影本各一紙附卷可
    按，堪認丙○○並無毆打或恐嚇勒索戊○○，而被告竟要戊○○以此不實事實向警方檢舉，由不知情之丁○○製作內容
    不實之警訊筆錄，而共同誣告丙○○，丙○○亦因而被移送
    流氓，被告所辯與丙○○感訓案無關云云，顯係事後卸責之
    詞，殊無可採，
    本件事證明確，被告犯行堪以認定。
三、按刑法上之誣告罪，本不限於所告事實全屬虛偽時，始能成
    立，倘所告事實之一部分係出於故意虛構，仍不得謂非誣告
    （參看最高法院20年上字第662 號判例）。次按意圖他人受
    流氓處分，向該管公務員誣告者，以誣告罪論，依刑法第16
    9 條規定處斷，檢肅流氓條例第17條第2 項前段定有明文。
    復按教唆犯係指僅有教唆行為者而言，如於實施犯罪行為之
    際，當場有所指揮，且就其犯罪實施之方法，以及實施之順
    序，有所計劃，以促成犯罪之實現者，則其擔任計劃行為之
    人，與加工於犯罪之實施初無異致，即應認為共同正犯，而
    不能以教唆犯論（參看最高法院45年台上字第473 號判例）
    。查戊○○以秘密證人Ａ１之身份誣指：丙○○在中永和地
    區，以媒介女子賣淫圖利為常業部分，雖因丙○○在83年度
    感裁字第89號感訓案件訊問時，確有自承於80年7 月20日被
    查獲私設娼館等語（見該感訓卷第37頁反面），且證人戴麗
    金亦證稱：其與丙○○經營之碧庭冰果室，樓上是冰果室，
    樓下是應召站（見原審卷第172 頁背面），足見丙○○有媒
    介女子賣淫圖利之情事，是戊○○就該部分之供述，尚難認
    係屬虛偽不實，但戊○○就犯罪事實欄一所載之誣告事實，
    仍不得謂非誣告。被告通知己○○，再由己○○轉告戊○○
    ，由戊○○以秘密證人身分，至新莊分局誣指丙○○有流氓
    行為，由不知情之丁○○製作內容不實之警訊筆錄（依最高
    法院73年台上字第1710號判例意旨，刑法第214 條所謂使公
    務員登載不實事項於公文書罪，須一經他人之聲明或申報，
    公務員即有登載之義務，並依其所為之聲明或申報予以登載
    ，而屬不實之事項者，始足構成，若其所為聲明或申報，公
    務員尚須為實質之審查，以判斷其真實與否，始得為一定之
    記載者，即非本罪所稱之使公務員登載不實。戊○○使丁○○為不實記載，尚須經警方及治安法庭之調查，故戊○○及
    被告皆不成立刑法第214 條之罪），作為丙○○有流氓行為
    之憑據，並提報丙○○為流氓，致丙○○經移送臺灣板橋地
    方法院治安法庭審理，被告於事後並對戊○○表示有事將代
    為處理，足認被告就此已有計劃，並參與實施。核被告所為
    ，係犯檢肅流氓條例第17條第2 項前段之誣告罪，應依刑法
    第169 條第1 項論處。被告身為警察人員，利用職務上之機
    會，故意誣告他人犯罪，依刑法第134 條前段加重其刑。被
    告與戊○○意圖丙○○受流氓處分，向該管公務員誣告，並
    由不知情之丁○○製作內容不實之警訊筆錄，提報丙○○為
    流氓，被告於事後並對戊○○表示有事將代為處理，被告與
    戊○○二人間，顯有共同犯意聯絡與行為分擔，均為共同正
    犯，起訴書記載被告係刑法第169 條第1 項誣告罪之教唆犯
    ，容有未洽，起訴法條應予變更。
四、原審對被告論罪科刑，固非無見，惟被告誣告他人為流氓，
    原審於主文卻諭知被告意圖他人受「刑事處分」，容有未洽
    ，被告提起上訴，否認犯罪，固無可採，惟原判決既有可議
    ，應予撤銷改判。審酌被告犯罪之動機、目的、手段，身為
    警察人員，理應維護治安，除暴安良，竟因個人私怨，利用
    可提報流氓之職掌，誣指其不滿之人為流氓，破壞司法威信
    ，影響他人權益，情節重大，及被告犯罪後飾詞圖卸，並無
    悔意等一切情狀，量處有期徒刑壹年。
五、公訴意旨另以：祕密證人Ａ１（即戊○○）於83年6 月22日
    ，在臺灣板橋地方法院刑事第十二法庭內，具結後虛偽陳述
    上揭不實之勒索事項，因認被告涉有教唆犯刑法第168 條之
    偽證罪嫌云云。查戊○○先於警訊中誣指其遭受丙○○之恐
    嚇勒索等情，已構成如上述之誣告罪，則戊○○嗣於地方法
    院審理丙○○之感訓案件時再度具結作證，無非是其誣告丙○○犯行之接續行為。又因戊○○於法院作證有致自己受刑
    事追訴，依其行為時有效之刑事訴訟法第186 條第4 款規定
    ，為不得令其具結之證人，雖臺灣板橋地方法院治安法庭於
    前揭案件審理時曾令其具結，然對於不應具結之證人而令具
    結，不發生具結之效力，縱於具結後為虛偽陳述，仍不具備
    刑法第168 條偽證罪之要件（參看最高法院28年上字第 312
    號判例），則戊○○雖於該感訓案件中具結後虛偽陳述，亦
    不負偽證罪責。戊○○既不負偽證罪責，即不能科被告以教
    唆偽證罪，因公訴人認此部分與前開論罪科刑部分有牽連犯
    之裁判上之一罪關係，故不另為無罪之諭知，併此敘明。
據上論斷，應依刑事訴訟法第369 條第1 項前段、第364 條、第
299 條第1 項前段、第300 條、檢肅流氓條例第17條第2 項前段
、刑法第28條、第169 條第1 項、第134條前段，判決如主文。
本案經檢察官黃柏齡到庭執行職務。
中　　華　　民　　國　　94　　年　　1 　　月　　19　　日
                  刑事第十四庭審判長法  官  張連財
                                    法  官  周占春
                                    法  官  林明俊
以上正本證明與原本無異。
如不服本判決，應於收受送達後十日內向本院提出上訴書狀，其
未敘述上訴之理由者並得於提起上訴後十日內向本院補提理由書
（均須按他造當事人之人數附繕本）。
                                    書記官  蕭進忠
中　　華　　民　　國　　94　　年　　1 　　月　　20　　日
附錄：本案論罪科刑法條全文：
檢肅流氓條例第17條第2 項前段：
意圖他人受流氓處分，向該管公務員誣告者，以誣告罪論，依刑
法第 169條規定處斷。
刑法第169條第1 項：
意圖他人受刑事或懲戒處分，向該管公務員誣告者，處七年以下
有期徒刑。
